【裁判字號】    90,訴,349
【裁判日期】    900713
【裁判案由】    搶奪等
【裁判全文】
臺灣臺北地方法院刑事判決                            九十年度訴字第三四九號
    公  訴  人  臺灣臺北地方法院檢察署檢察官
    被      告  乙○○
右列被告因搶奪等案件，經檢察官提起公訴（九十年度偵緝字第二五九號），本院判
決如左：
    主  文
乙○○意圖為自己不法之所有，結夥三人以上，攜帶兇器，而搶奪他人之動產，處有
期徒刑壹年肆月，扣案之折疊刀壹把（刀刃捌公分，單面開鋒，刀柄玖點伍公分）沒
收；又乙○○竊盜，處拘役參拾日，如易科罰金，以參佰元折算壹日。
    事  實
一、緣李慶宗（業經本院八十九年訴字第九七五號判決判處有期徒刑一年四月確定）
    因乙○○與張仁奎（業經本院八十九年訴字第九七五號判決判處有期徒刑一年四
    月確定）兄弟暫住其臺北市○○區○○路三段四十二號三樓之住處時，因缺錢購
    買飲食消費，竟共同基於意圖為自己不法所有之犯意聯絡，由李慶宗將其所有之
    客觀上可供兇器使用，具有危險性之折疊刀一把（刀刃八公分，單面開鋒，刀柄
    九．五公分，非屬槍砲彈藥刀械管制條例所管制之刀械）交予張仁奎攜帶，於民
    國八十九年五月七日下午一時三十分許，李慶宗、張仁奎、乙○○結夥三人至臺
    北市○○區○○路二段二二０巷六十一弄口尋覓下手之目標，適見駕駛賓士型車
    號Ｖ九－三一八八號自小客車之丙○○欲行在該址停車，即由李慶宗以眼神向乙
    ○○與張仁奎示意選定丙○○為搶奪對象，並由李慶宗在旁把風，而張仁奎則對
    丙○○僭稱其係在該處舉辦園遊會之中國工商專科學校現場工作人員，導引丙○
    ○停車，於丙○○準備下車而未予防備之際，身著黑色短袖上衣、白色長褲之張
    仁奎與身著黑色條紋、白色短衣短褲之乙○○共同動手搶奪丙○○手上之皮包，
    期間因丙○○緊抓皮包不放，張仁奎乃欲以所攜帶之上開折疊刀割斷皮包，惟不
    慎傷及自己之手指，致血染張仁奎及乙○○之衣褲，作案之折疊刀一把即被棄於
    現場，乙○○並乘皮包因拉扯而撕裂之機會，將散落地上之丙○○所有之名片夾
    及筆記本等物搶走，得手後，乙○○因見所搶得之物品並無價值，遂隨地丟棄。
    嗣因張仁奎、乙○○於搶得上開物品後，即朝臺北市○○區○○路二段二二０巷
    五十五弄方向逃逸，於逃至該巷三十一弄六十號後防火巷時，乙○○唯恐因身上
    染有血跡遭人認出，遂臨時起意而意圖為自己不法之所有，竊取印尼籍外傭ＬＩ
    Ｅ．ＳＯＥ．ＨＯＥＮ所有披掛於防火巷旁竹竿上之淺綠色短袖上衣、深藍色長
    褲各一件，並於得手後立即更換。嗣因張仁奎、乙○○為該弄十三號一樓商店前
    所架設之錄影機拍攝到兩人奔跑逃匿之情形，並經警於丙○○所駕駛之上開自小
    客車座椅上查獲張仁奎不慎遺留之上開折疊刀，再於同巷三十一弄六十號後防火
    巷內發現乙○○於逃逸途中丟棄之行搶時所穿黑色條紋之白色短袖上衣口袋內留
    有0000000000電話號碼小紙條，而循線於同年月十日晚上七時分許，
    在李慶宗上址住處查獲李慶宗並扣得乙○○於逃逸途中，為恐其於搶奪時之穿著
    遭人認出，而竊取更換印尼籍外傭ＬＩＥ．ＳＯＥ．ＨＯＥＮ所有之淺綠色短袖
    上衣、深藍色長褲及張仁奎於行搶時所穿染有血跡之黑色短袖上衣、白色長褲等
    各一件，並於同年月十五日晚上七時許，在臺北市○○○路六十六號前拘獲張仁
    奎，且於九十年二月二十五日下午七時三十分許，在臺北縣板橋市○○路○段與
    華興街口查獲乙○○。
二、案經被害人丙○○訴由臺北市政府警察局文山第二分局報告臺灣臺北地方法院署
    檢察官偵查起訴。
    理  由
一、訊據被告乙○○，其就右揭著手搶奪事實於偵查及本院審理中均自白不諱，惟矢
    口否認有何搶得財物及竊盜犯行，並辯稱：未搶得告訴人丙○○所有之財物，且
    伊係認為防火巷所拿取之淺綠色短袖上衣、深藍色長褲係無人所有之物等語云云
    。經查，被告雖否認有搶得告訴人之財物，惟被告乘告訴人手中之皮包因拉扯而
    撕裂機會，將散落地上之告訴人所有之名片夾及筆記本等物搶走，得手後，因見
    所搶得之物品並無價值，乃隨地丟棄等情，業經告訴人於警訊及偵查中指訴歷歷
    （見八十九年偵字第九八二七號卷第五至九、一二七至一二九頁），核與告訴人
    同行之外傭ＥＶＥＬＹＮ之證述情節相符（見八十九年偵字第九八二七號卷第十
    、十一、一二七至一二九頁），亦與另案被告張仁奎之供述大致相符（見八十九
    年偵字第九八二七號卷第四二至四五、一二六、一二七頁，本院八十九年訴字第
    九七五號卷第八、九頁），且被告所拿取之綠色短袖上衣、深藍色長褲係印尼籍
    外傭ＬＩＥ．ＳＯＥ．ＨＯＥＮ所有之物且係披掛於竹竿上之事實，亦據ＬＩＥ
    ．ＳＯＥ．ＨＯＥＮ指訴綦詳（見八十九年偵字第九八二七號卷第二十頁），且
    該印尼籍外傭未曾表示過要丟棄被取走之衣物，故被告所辯認係無人所有之物云
    云，尚無可取。又被告與另案被告張仁奎於搶得上開物品後，即朝臺北市○○區
    ○○路二段二二０巷五十五弄方向逃逸，為該弄十三號一樓商店前所架設之錄影
    機拍攝到兩人奔跑情形一事，亦經本院於另案審理中勘驗屬實，並有本院另案之
    勘驗筆錄及錄影帶翻拍照片附卷可稽（見本院八十九年訴字第九七五號卷第六十
    三頁及八十九年偵字第九八一０號卷第四十二頁）。此外，並有另案被告李慶宗
    所有之客觀上可供兇器使用，具有危險性之折疊刀一把（刀刃八公分，單面開鋒
    ，刀柄九．五公分，非屬槍砲彈藥刀械管制條例所管制之刀械，業經臺北市政府
    警察局鑑認在卷，有該局八十九年八月二十九日北市警保字第八九二八三八三三
    ００號函一紙在卷可憑；見本院八十九年訴字第九七五號四十四、四十五頁）及
    另案被告張仁奎於行搶時所穿染有血跡黑色短袖上衣與白色長褲、被告於行搶時
    所著黑色條紋、白色短衣短褲等各一件扣案可證，足認被告之自白與事實相符，
    本件事證明確，被告犯行堪以認定，應依法論科。
二、查被告與另案被告乙○○及李慶宗均具有刑事責任能力，其等共同意圖為自己不
    法之所有，結夥三人、攜帶兇器搶得告訴人所有之名片夾、筆記本之行為，故核
    被告乙○○所為係犯刑法第三百二十六條第一項、同法第三百二十五條第一項、
    第三百二十一條第一項第三款、第四款之結夥三人攜帶兇器搶奪既遂罪及同法第
    三百二十條第一項之竊盜罪。被告於搶得上開名片夾、筆記本後，雖因無何財產
    價值而於逃逸途中予以丟棄，然該等物品既於搶奪後置於其實力支配之下，仍無
    礙於共同犯罪既遂之成立。至告訴人於警訊中指稱其遭被告張仁奎、乙○○搶奪
    皮包時，左手有擦傷及被刀械割了一很淺之傷口，另左腳亦有擦傷等傷害，然告
    訴人既未檢具診斷證明書，亦無證據證明被告與乙○○及李慶宗另有普通傷害之
    故意，則其縱因被告張仁奎、乙○○之搶奪行為而受有普通傷害，該傷害行為自
    應吸收於搶奪行為之內，不另成罪。另案被告李慶宗以自己共同犯搶奪罪之意思
    ，參與實施犯罪構成要件以外之把風行為，其與被告乙○○及張仁奎間就結夥三
    人以上之加重搶奪犯行，有犯意聯絡及行為分擔，而為共同正犯。又被告所犯之
    加重搶奪及竊盜二罪間，犯意各別，罪名復殊，應予分論併罰。按被告前揭竊盜
    行為完成後，刑法第四十一條已於九十年一月四日修正，嗣經總統於九十年一月
    十日公布，並自同年一月十二日起生效，依現行刑法第四十一條第一項前段：「
    犯最重本刑為五年以下有期徒刑以下之罪，而受六個月以下有期徒刑或拘役之宣
    告，因身體、教育、職業、家庭之關係或其他正當事由，執行顯有困難者，得以
    一元以上三元以下折算一日，易科罰金」之規定，較之修正前之刑法第四十一條
    以「犯最重本刑為三年以下有期徒刑以下之刑之罪，而受六月以下有期徒刑或拘
    役之宣告」，始得易科罰金之規定，以修正後現行刑法第四十一條第一項前段之
    規定有利於被告，被告竊盜行為時雖在刑法第四十一條修正生效前，惟依刑法第
    二條第一項前段規定，仍應適用裁判時即修正後之刑法第四十一條第一項前段規
    定就竊盜部分諭知易科罰金之折算標準。爰審酌被告犯罪之動機、結夥三人攜帶
    兇器搶奪，足對人之生命、身體、財產構成威脅及所得財物價值非鉅等一切情狀
    ，分別量處如主文所示之刑，並就竊盜部分諭知易科罰金折算標準，以資懲儆。
    扣案之由另案被告張仁奎攜帶行搶之折疊刀一把，為共同正犯李慶宗所有且係供
    共同犯罪所用之物，業據被告供明筆錄在卷，應依刑法第三十八條第三項、第一
    項第二款併予宣告沒收。另扣案之淺綠色短袖上衣及深藍色長褲為被害人印尼籍
    外傭ＬＩＥ．ＳＯＥ．ＨＯＥＮ所有之物；被告張仁奎於行搶時所穿染有血跡之
    黑色短袖上衣、白色長褲及乙○○行搶時所穿黑色條紋、白色短衣短褲等各一件
    ，僅可作為辨識其等搶奪時穿著裝扮之間接證據，尚非其等直接供犯罪所用之物
    ，爰均不另為沒收之諭知，附此敘明。
據上論斷，應依刑事訴訟法第二百九十九條第一項前段，刑法第二條第一項前段、第
二十八條、第三百二十條第一項、第三百二十六條第一項、第三百二十五條第一項、
第四十一條第一項前段、第三十八條第一項第二款，罰金罰鍰提高標準條例第一條前
段、第二條，判決如主文。
本案經檢察官甲○○到庭執行職務
中      華      民      國    九十    年      七      月    十三    日
                                    臺灣臺北地方法院刑事第六庭
                                        審判長  法  官  劉慧芬
                                                法  官  梁耀鑌
                                                法  官  劉煌基
右正本證明與原本無異。
如不服本判決，應於判決送達後十日內，向本院提出上訴狀。
                                                書記官  張漪蕙
中      華      民      國    九十    年      七      月     十六   日
      日
附錄法條：
刑法第三百二十一條
一犯竊盜罪而有左列情形之一者，處六月以上五年以下有期徒刑：
  於夜間侵入住宅或有人居住之建築物、船艦或隱匿其內而犯之者。
  毀越門扇、牆垣或其他安全設備而犯之者。
  攜帶兇器而犯之者。
  結夥三人以上而犯之者。
  乘火災、水災或其他災害之際而犯之者。
  在車站或埠頭而犯之者。
二前項之未遂犯罰之。
刑法第三百二十五條
意圖為自己或第三人不法之所有，而搶奪他人之動產者，處六月以上五年以下有期徒
刑。
因而致人於死者，處無期徒刑或七年以上有期徒刑。致重傷者，處三年以上十年以下
有期徒刑。
第一項之未遂犯罰之。
刑法第三百二十六條
一犯前條第一項之罪，而有第三百二十一條第一項各款情形之一者，處一年以上七年
 以下有期徒刑。
二前項之未遂犯罰之。


司法院資訊處製作；財團法人民間司法改革基金會備份。
